【裁判字號】    99,事聲,17
【裁判日期】    990630
【裁判案由】    聲明異議
【裁判全文】
臺灣雲林地方法院民事裁定              99年度事聲字第17號
異  議  人  建泰建材有限公司
法定代理人  甲○○
代  理  人  劉興文律師
上列異議人對本院司法事務官處理97年度執字第28246 號執行事
件所為執行處分聲明異議，本院裁定如下：
    主  文
異議駁回。
    理  由
一、按當事人對於司法事務官處理事件所為之終局處分，得於處
    分送達後十日之不變期間內，以書狀向司法事務官提出異議
    。司法事務官認前項異議有理由時，應另為適當之處分；認
    異議為無理由者，應送請法院裁定之。法院認第1 項之異議
    為有理由時，應為適當之裁定；認異議為無理由者，應以裁
    定駁回之。民事訴訟法第240 條之4 定有明文。本件異議人
    主張其為雲林縣虎尾鎮○○段266 建號、267 建號未登記建
    物（下稱系爭未登記建物）及系爭未登記建物坐落土地上之
    機具（動產）之所有權人（嗣於本院訊問時改稱其為系爭未
    登記建物之事實上處分權人），本院民事執行處不應將系爭
    未登記建物及機具併付拍賣，而對本院民事執行處司法事務
    官於民國（下同）99年3 月1 日（原本日期3 月1 日，正本
    日期3 月2 日，正本與原本不符）以97年度執字第28246 號
    所為執行處分聲明異議，司法事務官認其異議為無理由而送
    請本院裁定，核與前揭規定相符，先予敘明。
二、本件異議意旨略以：從97年度執字第28246 號強制執行事件
    卷附債務人王林寶枝、王國霖於以坐落雲林縣虎尾顉光明段
    836 號土地設定抵押權時所出具給華南商業銀行之切結書，
    可看出系爭未登記建物於該土地設定抵押權時即存在，並非
    在抵押權設定之後才存在，該切結書為何不能作為有利於異
    議人之認定，原處分並未說明。又系爭未登記建物並非全部
    坐落在光明段836 號、862 號、887 號土地上，尚有大部分
    是坐落在其他土地上，若鈞院將系爭未登記建物併付拍賣，
    則異議人之所有物即被割裂為二部分，試問一個完整的砂石
    場被強行割裂成二部分，要如何營運及正常運作呢？爰依法
    聲明異議，求為廢棄原處分等語。
三、查異議人雖主張其為系爭未登記建物及系爭未登記建物坐落
    土地上之機具之所有權人，其非本院97年度執字第28246 號
    清償債務強制執行事件之債務人，本院民事執行處不應將其
    所有之物併付拍賣云云。惟系爭未登記建物於本院91年度執
    字第7520號清償債務強制執行事件中，業經雲林縣虎尾地政
    事務所於93年8 月30日測量並辦理查封登記，嗣後該案終結
    而塗銷查封登記。嗣於本院95年度執字第4532號、97年度執
    字第28246 號執行事件中，因經勘查實地並無新增建物，雲
    林縣虎尾地政事務所乃就前經測量之系爭未登記建物，調取
    以前之測量成果圖重編建號，並辦理查封登記，有雲林縣虎
    尾地政事務所98年4 月2 日虎地二字第0980001488號函及系
    爭未登記建物測量成果圖在卷可稽，並經本院調取上開執行
    卷核閱無訛。而異議人獲經濟部中部辦公室核准設立之日期
    為93年11月25日，有異議人公司登記資料查詢單附卷可參，
    顯見系爭未登記建物於異議人設立前即已存在，異議人當不
    可能因出資興建而取得系爭未登記建物之所有權，亦因系爭
    建物未經辦理所有權登記，自亦不可能辦理移轉登記於異議
    人名下。
四、在本院99年6 月29日之調查庭中，異議人之代理人當庭說明
    系爭未登記建物係向前手買受，因前手交付而有事實上之處
    分權，因一般民眾之觀念，向前手買受而受交付即可取得所
    有權，故主張有所有權。又經法官問：「異議人向監察院提
    出陳訴時，陳訴書所記載之內容是否均據實陳述？」異議人
    代理人回答：「均據實陳述。」法官又問：「異議人引用王
    林寶枝及王國霖出具給華南銀行之切結書，但經查閱卷內所
    附上開二人之切結書影本，均屬未填載內容之空白切結書，
    則該二份切結書能證明何事？」異議人代理人回答：「既然
    是空白切結書，代表設定抵押的時候土地上根本沒有建物。
    如果有建物，評估出來的抵押物價值會更高。」此經異議人
    代理人劉興文律師於該調查筆錄簽名確認，在卷可稽。而依
    異議人於99年5 月20日向監察院提出之陳訴書記載：「一、
    ‧‧‧關於該案建物（即266 及267 建號未保存登記之建物
    及該建物上的機具），是在抵押權設定之後才有的，且為第
    三人建泰建材有限公司所有‧‧‧」（見該陳訴書影本），
    核與異議人代理人劉興文律師上開陳述相符。足見異議意旨
    所稱系爭未登記建物於該土地設定抵押權時即存在，並非在
    抵押權設定之後才存在云云，顯非可採。本件既足認系爭未
    登記建物是在所坐落之土地設定抵押權之後所營造，則依最
    高法院92年度台抗字第641 號、95年度台抗字第453 號裁定
    意旨及與民法第877 條第02項規定相同之法理，本院民事執
    行處司法事務官因抵押權人即前開執行事件之債權人臺灣金
    聯資產管理股份有限公司之聲請，將系爭未登記建物併付拍
    賣，於法即無不合。
五、又系爭未登記建物雖非全部坐落在光明段836 號、862 號、
    887 號土地上，而有一部分是坐落在相鄰之其他土地上，惟
    基於建築物之同一性及使用上之完整性，仍應將系爭未登記
    建物全部與設定抵押之土地併付拍賣。至於土地上之動產，
    經查閱執行卷，本院民事執行處未予併付拍賣，異議人就此
    恐有誤會。
六、綜上所述，異議意旨指摘本院司法事務官所為原處分不當，
    而聲明異議，請求廢棄原處分，為無理由，應予駁回。爰依
    強制執行法第30條之1 ，民事訴訟法第240 條之4 第3 項後
    段裁定如主文。
中    華    民    國    99    年    6    月    30     日
                  民事第一庭        法  官  邱瑞裕
以上正本係照原本作成
如對本裁定抗告須於裁定送達後10日內向本院提出抗告狀，並繳
納抗告裁判費新台幣1000元。
中    華    民    國    99    年    6    月    30     日
                                    書記官  陳文明

司法院資訊處製作；財團法人民間司法改革基金會備份。
